臺灣高等法院臺中分院刑事判決
111年度交上易字第54號
上  訴  人  
即  被  告  劉展騰



上列上訴人因過失傷害案件，不服臺灣南投地方法院110年度交
易字第26號中華民國110年12月6日第一審判決（起訴案號：臺灣
南投地方檢察署110年度偵字第896號），提起上訴，本院判決如
下：
    主  文
上訴駁回。
    犯罪事實
一、劉展騰於民國109年11月6日上午10時20分許，駕駛車牌號碼
    00-0000號自用小客車（下稱甲車），沿南投縣埔里鎮○○路
    由南往北方向行駛，行至埔里鎮○○路00之0號旁之交岔路口
    ，本應注意車輛行駛至號誌故障（即等同於無號誌）之交岔
    路口，應減速慢行，並作隨時停車之準備，且應注意車前狀
    況，隨時採取必要之安全措施，而依當時天候晴、日間自然
    光線、柏油路面乾燥無缺陷、無障礙物且視距良好，客觀上
    並無不能注意之情事，竟疏未注意減速慢行即貿然前行，適
    陳茂乾騎乘車牌號碼000-000號普通重型機車（下稱乙車）
    ，沿埔里鎮○○路由西往東方向行駛至上開交岔路口，亦疏未
    注意行經無號誌交岔路口，應減速慢行，小心通過，且左方
    車應禮讓右方車先行，即未減速而駛入該路口，劉展騰見狀
    閃煞不及，兩車發生碰撞，致陳茂乾人車倒地，因此受有橈
    骨遠端骨折、胸骨挫傷、右肩挫傷等傷害。劉展騰於肇事後
    ，犯罪未被有偵查犯罪職權之機關或公務員發覺前，在場等
    待警員到場處理，並向據報前往處理之警員陳明肇事經過，
    自首而願接受裁判。
二、案經陳茂乾訴請南投縣政府警察局埔里分局報告臺灣南投地
    方檢察署檢察官偵查起訴。
    理  由
壹、證據能力部分：
一、按被告以外之人於審判外之陳述，雖不符刑事訴訟法第159
    條之1至第159條之4等規定，而經當事人於審判程序同意作
    為證據，法院審酌該言詞陳述或書面陳述作成時之情況，認
    為適當者，亦得為證據。當事人、代理人或辯護人於法院調
    查證據時，知有刑事訴訟法第159條第1項不得為證據之情形
    ，而未於言詞辯論終結前聲明異議者，視為有前項之同意，
    刑事訴訟法第159條之5定有明文。該條文之立法意旨，在於
    確認當事人對於傳聞證據有處分權，得放棄反對詰問權，同
    意或擬制同意傳聞證據可作為證據，屬於證據傳聞性之解除
    行為，如法院認為適當，不論該傳聞證據是否具備刑事訴訟
    法第159條之1至第159條之4所定情形，均容許作為證據，不
    以未具備刑事訴訟法第159條之1至第159條之4所定情形為前
    提（最高法院104年度第3次刑事庭會議決議參照）。本判決
    所引用被告以外之人於審判外之言詞及書面陳述，均未據檢
    察官及上訴人即被告劉展騰（下稱被告）爭執其證據能力，
    且於言詞辯論終結前亦未聲明異議（見本院卷第41頁至第49
    頁），並經本院於審判期日依法踐行調查證據程序，依前揭
    說明，自均有證據能力。
二、又傳聞法則乃對於被告以外之人於審判外之言詞或書面陳述
    而為之規範。本案判決以下引用之非供述證據，固無刑事訴
    訟法第159條第1項規定傳聞法則之適用，然經本院於審理時
    依法踐行調查證據程序，與本案待證事實具有自然之關聯性
    ，且無證據證明係公務員違法取得之物，依法均得作為證據
    。 
貳、本院認定犯罪事實之證據及論罪之說明： 
一、訊據被告固不否認有於上開時、地駕駛甲車與告訴人陳茂乾
    （下稱告訴人）所騎乘之乙車發生碰撞，惟矢口否認有何過
    失傷害之犯行，辯稱略以：依我所駕駛甲車之碰撞情形，告
    訴人不可能受有前揭犯罪事實欄所示傷勢，該些傷勢應係告
    訴人之前傷；且由監視器畫面顯示，是告訴人騎乘之乙車撞
    到我所駕駛之甲車左側車頭，我是依照正常道路交通行駛規
    範使用道路並無違規云云。惟查：
(一)被告於上開時、地駕駛甲車與告訴人騎乘之乙車發生碰撞等
    情，業據被告於警詢、偵查、原審及本院審理時供承不諱（
    見警卷第1頁至第4頁、偵卷第35頁至第36頁、原審卷第28頁
    、第46頁、第137頁、本院卷第47頁），復經證人即告訴人
    、證人即目擊證人陳吉宏分別於警詢、偵查、原審審理時證
    述明確（見警卷第5頁至第10頁、偵卷第29頁至第31頁、原
    審卷第28頁、第87頁至第90頁），並有道路交通事故現場圖
    、交通事故現場略圖、道路交通事故調查報告表㈠㈡、現場照
    片、監視器畫面擷圖、原審勘驗筆錄等在卷可稽（見警卷第
    16頁至第31頁、偵卷第41頁至第42頁、原審卷第85頁）
    ，被告另辯稱其於案發當天是由南往北方向行駛，核與卷證
    資料不符，尚屬無據；而告訴人因本件車禍受有橈骨遠端骨
    折、胸骨挫傷、右肩挫傷等傷害，亦有臺中榮民總醫院埔里
    分院診斷證明書、該院110年8月3日中總埔企字第000000000
    0號函附告訴人病歷影本、消防局救護紀錄表在卷可佐（見
    警卷第11頁、原審卷第53頁至第69頁），故此部分之事實，
    應堪認定。
(二)被告雖辯稱係告訴人所騎乘之乙車撞及甲車，其並無違規云
    云。惟參告訴人於警詢、偵訊中證稱略以：當時雙方車速大
    約30公里左右，雙方車輛行經路口均未停、讓、看，都是往
    前衝等語（見警卷第9頁、偵卷第29頁）。復經原審勘驗現
    場路口監視器畫面，勘驗結果如下（見原審卷第85頁）：檔
    案名稱：LINE_MOVIE_0000000000000.mp4。光碟置於偵卷牛
    皮紙袋。檔案時間總長為0分33秒，僅勘驗播放器時00：00
    ：02至00：00：12（註：以下標示時間為播放器時間之分秒
    數）。
　⒈00：00：02至00：00：07
    監視器畫面上方出現一臺機車（下稱A機車），後面又有另
    一臺機車（下稱B機車，即乙車）為同方向行駛，B機車超越
    了A機車，並繼續向前方路口行駛。
  ⒉00：00：08至00：00：12
    監視器畫面左方馬路出現一名行人往交叉路口方向走去，行
    人後方出現一臺紅色小客車（即被告駕駛車輛）疾駛至交叉
    路口無煞車之跡象，B機車撞上紅色小客車左側車頭，紅色
    小客車煞車，B機車倒地。
　⒊依上述勘驗內容，參以前揭告訴人及證人陳吉宏所述及監視
    器畫面擷圖（見偵卷第41頁至第42頁），可見被告駕駛甲車
    接近本案事故發生之交岔路口，並無煞車減速，或隨時採取
    必要之安全措施，因而與告訴人所騎乘之乙車發生碰撞等事
    實甚明。
(三)被告雖辯稱告訴人沒有因本件車禍受傷云云。然查，告訴人
    因上開事故於109年11月6日上午10時43分許，經由南投縣消
    防局救護人員送至臺中榮民總醫院埔里分院接受急診治療，
    經該院醫師診斷告訴人受有橈骨遠端骨折、胸骨挫傷、右肩
    挫傷等傷害，於同日上午11時46分出院，嗣先後於109年11
    月9日、16日、30日、同年12月7日、28日至該院骨科部接受
    門診治療，此有上開診斷證明書、臺中榮民總醫院埔里分院
    110年8月3日中總埔企字第0000000000號函暨所附告訴人病
    歷、消防局救護紀錄表在卷足憑（見警卷第11頁、原審卷第
    53頁至第69頁）。依此以觀，告訴人因本案車禍發生而人車
    倒地，經消防局救護人員接獲通報到場，告訴人向救護人員
    表示右手腕及背部疼痛，救護人員判斷告訴人有受傷後，隨
    將告訴人送往醫院急救，由醫師診斷告訴人受有前揭傷勢，
    告訴人其後更有多次至骨科門診治療之情形，顯見告訴人確
    係因本件車禍事故而受有上開傷勢甚明，被告前揭所辯，洵
    非可採。
(四)按汽車行駛時，駕駛人應注意車前狀況，並隨時採取必要之
    安全措施。車輛行至無號誌交叉路口時，應減速慢行，作隨
    時停車之準備。又車輛行至無號誌或號誌故障而無交通指揮
    人員指揮之交岔路口，支線道車應暫停讓幹線道車先行。未
    設標誌、標線或號誌劃分幹、支線道者，少線道車應暫停讓
    多線道先行；車道數相同時，轉彎車應暫停讓直行車先行；
    同為直行車或轉彎車者，左方車應暫停讓右方車先行，道路
    交通安全規則第94條第3項、第93條第1項第2款、第102條第
    1項第2款分別定有明文。被告領有普通小型車駕駛執照，有
    公路監理電子閘門存卷可參（見本院卷第53頁），其對於上
    開規定自當知悉並予以遵守。而本件肇事當時天候晴、日間
    自然光線、柏油路面乾燥、無缺陷、無障礙物、視距良好，
    並無不能注意之情事，有前揭道路交通事故現場圖、道路交
    通事故調查報告表㈠在卷可稽。又本案肇事地點係屬無分向
    設施、未繪設車道線與快慢車道分隔線、無設置「讓」、「
    停」等標誌標線之路口，雖設有閃光號誌，然已故障，亦有
    員警職務報告在卷可稽（見偵卷第40頁），等同於無號誌之
    路口，而被告行經該無號誌之交岔路口時，應減速慢行，作
    隨時停車之準備，且應注意車前狀況，並隨時採取必要之安
    全措施，是以被告行經無號誌路口，疏未減速慢行，作隨時
    停車之準備，且未注意車前狀況，致與自路口左側駛入之告
    訴人所騎乘之乙車發生碰撞；而告訴人騎乘乙車行經無號
    誌交岔路口，應減速慢行，作隨時停車之準備，惟其亦疏未
    注意及此，未減速慢行小心通過，亦未注意左方車應讓右方
    車先行，致在並無不能注意車前狀況之情形下，而與自路口
    右側駛入之被告所駕駛之甲車發生碰撞，告訴人因而受有橈
    骨遠端骨折、胸骨挫傷、右肩挫傷等傷害，足認被告就本案
    車禍之發生具有過失甚為明確；又告訴人因本案車禍受有前
    揭傷勢，故被告之過失行為與告訴人之傷害結果有相當因果
    關係，亦堪以認定。至於告訴人對本案車禍之發生亦有上開
    疏失而與有過失，然仍無解於被告上揭過失犯行之成立，附
    此敘明。
(五)綜上所述，被告所辯顯係事後卸責之詞，不足採信。本案事
    證已臻明確，被告犯行堪以認定，自應依法論科。 　　
二、論罪科刑：
(一)核被告所為，係犯刑法第284條前段之過失傷害罪。
(二)按自首以犯罪行為人於其犯罪未被發覺前，向有偵查犯罪職
    權之公務員告知其基本犯罪事實，並接受裁判為已足。縱其
    自首後，對於犯罪行為之陳述不盡不實，或未肯盡情披露，
    甚或復為翻供或改為有利之供述者，亦不影響自首之成立(
    最高法院95年度台上字第4643號判決意旨參照)。被告於肇
    事後，因報案人或勤指中心轉來資料未報明肇事人姓名，被
    告停留於現場，並向據報前往現場處理之警員坦承為肇事人
    ，自首而接受裁判，此有南投縣政府警察局埔里分局鯉潭派
    出所道路交通事故肇事人自首情形紀錄表1份在卷足憑（見
    原審卷第122頁），嗣後並到庭接受裁判，已合於自首要件
    。被告固對於其是否應負過失傷害責任有所辯解，惟此係被
    告辯護權之行使，並不影響自首要件之成立，爰仍依刑法第
    62條前段規定，減輕其刑。
參、本院駁回上訴之說明：
一、原審審理結果認被告罪證明確，適用刑法第284條前段、第6
    2條前段、第41條第1項前段，刑法施行法第1條之1第1項等
    規定，並以行為人之責任為基礎，審酌被告被告本應注意行
    駛至號誌故障之交岔路口時，應注意車前狀況，採取必要之
    安全措施，竟疏未注意，致使告訴人受有上開傷害，所為應
    予非難，又被告犯後否認犯行，迄今未能與告訴人達成和解
    或調解，犯後態度不佳。兼衡被告初中畢業之智識程度、依
    賴每月新臺幣4,000元之補助為生，經濟狀況不好，目前在
    廟裡作義工，獨居，未與家人同住生活狀況，及告訴人所受
    傷勢等一切情狀，量處有期徒刑2月，並諭知易科罰金之折
    算標準等情，核其認事、用法、量刑均無不當，應予維持。
二、被告提起上訴否認犯行，所執各節辯解均由本院論駁如前，
    其上訴為無理由，應予駁回。 　　
據上論斷，應依刑事訴訟法第368條，判決如主文。
本案經檢察官黃天儀提起公訴，檢察官陳幸敏到庭執行職務。
中　　華　　民　　國　　111 　年　　3 　　月　　15　　日
            刑事第六庭　  審判長法　官　張  靜  琪
                                法　官　鍾  貴  堯
                                法　官　劉  柏  駿
以上正本證明與原本無異。
不得上訴。
                                書記官  林  巧  玲
　　　　　　　　　　　　　　　　
中　　華　　民　　國　　111 　年　　3 　　月　　15　　日
附錄本案論罪科刑法條：
中華民國刑法第284條
因過失傷害人者，處1年以下有期徒刑、拘役或10萬元以下罰金
；致重傷者，處3年以下有期徒刑、拘役或30萬元以下罰金。